臺灣臺北地方法院刑事判決　　　　　　　95年度訴字第1262號
公　訴　人　臺灣臺北地方法院檢察署檢察官
被　　　告　乙○○
　　　　　　　　　　樓
　　　　　　　　　　（另案於臺灣臺北監獄執行中）
指定辯護人　甲○公設辯護人　沈芳萍
上列被告因違反槍砲彈藥刀械管制條例案件，經檢察官提起公訴
（95年度偵字第2491號），甲○判決如下：
    主  文
乙○○未經許可，持有可發射子彈具有殺傷力之改造手槍，累犯
，處有期徒刑壹年貳月，併科罰金新臺幣肆萬元，罰金如易服勞
役，以新臺幣壹仟元折算壹日。扣案具殺傷力之仿FN廠1910型半
自動手槍已換裝土造金屬槍管而成之改造手槍（槍枝管制編號：
0000000000號，含彈匣壹個）壹把、土造子彈伍顆均沒收。
    事  實
一、乙○○前因過失傷害案件，經臺灣板橋地方法院於民國93年
    4月27日以93年度交簡字第186號判決，判處有期徒刑3月確
    定，於93年6月24日易科罰金執行完畢；明知可發射子彈具
    有殺傷力之改造手槍、子彈等物，係屬槍砲彈藥刀械管制條
    例第4條第1項第1款、第2款所列之管制物品，非經中央主管
    機關許可，不得持有，竟於94年1月初某日，在臺北市萬華
    區跳蚤市場夜市，向真實姓名、年籍均不詳之成年男子，以
    新臺幣15000元購得由仿FN廠1910型半自動手槍已換裝土造
    金屬槍管而成之改造手槍1把（槍枝管制編號：0000000000
    號，含彈匣1個）及具直徑約7.9 mm金屬彈頭而具有殺傷力
    之土造子彈8顆後，放置於其當時所承租位於臺北市○○區
    ○○路228巷11弄7號2樓C室內，未經許可而無故持有之。嗣
    於94年1月24日晚上11時30分許，經警盤查後，經乙○○同
    意帶同員警在其上開住處，查獲上開改造手槍1支、彈匣1個
    、土造子彈8顆（其中3顆於鑑定時經實際試射而失其違禁物
    之性質）。
二、案經臺灣臺北地方法院檢察署檢察官簽分後偵查起訴。
    理  由
一、證據能力之認定：
    (一)被告乙○○及辯護人對於公訴人所提之證據資料及以下甲
      ○作為判斷依據之各項證據資料，均同意或不爭執其證據
      能力，甲○審酌該等言詞供述及書面作成時之情況認為適
      當，均無不宜作為證據之情事，依刑事訴訟法第159條之5
      規定，均得作為證據。
    (二)依刑事訴訟法第198條、第208條之規定，所謂鑑定乃指於
      刑事訴訟程序中為取得證據資料而由檢察官或法官指定具
      有特別知識經驗之鑑定人、學校、機關或團體，就特定之
      事物，以其專業知識加以分析、實驗而作判斷，以為偵查
      或審判之參考。故而，不論鑑定人或鑑定機關、學校、團
      體，均應由檢察官或法官視具體個案之需要而為選任，始
      符合刑事訴訟法第198條、第208條之規範本旨，否則所為
      鑑定，仍屬於傳聞證據。但對於司法警察機關調查中之案
      件，或有量大或急迫之情形，為因應實務之現實需求，認
      為當然有鑑定之必要者，基於檢察一體原則，得由該管檢
      察長對於轄區內之案件，以事前概括選任鑑定人或囑託鑑
      定機關（團體）之方式，俾便轄區內之司法警察官、司法
      警察對於調查中之此類案件，得即時送請事前已選任之鑑
      定人或囑託之鑑定機關（團體）實施鑑定，有法務部92年
      9 月1日法檢字第0920035083號函可按。本件扣案之槍彈
      雖由臺北市政府警察局士林分局送請內政部警政署刑事警
      察局鑑定，惟內政部警政署刑事警察局為臺灣高等法院檢
      察署檢察長事前概括選任鑑定機關，其所出具之94年3月1
      日刑鑑字第0940018809號槍彈鑑定書所為鑑定結果，自有
      證據能力。
二、上開犯罪事實，業據被告乙○○於甲○96年12月14日詢問時
    及審理時坦承在卷（見甲○卷(三)第135頁背面、第154頁背面
    、第155頁背面至156頁），而被告將上揭改造手槍（含彈匣
    ）、土造子彈放置在其位於臺北市○○區○○路228巷11弄7
    號2樓C室住處，於94年1月24日晚上11時30分許，因上揭原
    因而被查獲之情形，亦有現場蒐證照片12張、臺北市政府警
    察局士林分局扣押筆錄、扣押物品目錄表等在卷可稽（見94
    年度偵字第2609號卷第43至52頁）；並有由仿FN廠1910型半
    自動手槍已換裝土造金屬槍管而成之改造手槍1把（槍枝管
    制編號：0000000000號，含彈匣1個）及具直徑約7.9mm金屬
    彈頭而具有殺傷力之土造子彈8顆等物扣案可證。又上開扣
    案之改造手槍及土造子彈經送內政部警政署刑事警察局鑑定
    結果：送鑑手槍1枝（槍枝管制編號：0000000000），認係
    改造手槍，由仿FN廠1910型半自動手槍已換裝土造金屬槍管
    而成之改造手槍，機械性能良好，可擊發適用之子彈，認具
    殺傷力；送鑑子彈8顆，認均係具直徑約7.9mm金屬彈頭，採
    樣3顆試射，均可擊發，認具殺傷力，有內政部警政署刑事
    警察局94年3月1日刑鑑字第0940018809號槍彈鑑定書1份附
    卷可參（見同上偵查卷第107至109頁）。該補強證據已足資
    擔保被告所為之上開任意性自白之真實性，是本案事證已明
    確，被告犯行洵堪認定，應予依法論科。
三、查被告行為後刑法部分條文以及槍砲彈藥刀械管制條例已有
    修正，而按行為後法律有變更者，適用行為時之法律，但行
    為後之法律有利於行為人者，適用最有利於行為人之法律，
    刑法第2條第1項定有明文。此條規定係規範行為後法律變更
    所生新舊法律比較適用之準據法，本身尚無新舊法比較之問
    題，於新法施行後，應一律適用新法第2條第1項之規定，為
    「從舊從輕」之比較，先予敘明。再按本次法律變更，比較
    時應就罪刑有關之共犯、未遂犯、想像競合犯、牽連犯、連
    續犯、結合犯，以及累犯加重、自首減輕暨其他法定加減原
    因（如身分加減）與加減例等一切情形，綜其全部罪刑之結
    果而為比較，最高法院95年5月23日95年度第8次刑庭會議決
    議參照。茲就本件新舊法比較結果說明如下：
    (一)被告行為後，槍砲彈藥刀械管制條例業經總統於94年1月
      26日以華總一義字第09400010101號令修正公布，並自94
      年1月28日生效施行，原條例第8條與第10條、第11條合併
      修正移列為修正條文第8條，原條例第10、11條刪除；修
      正前槍砲彈藥刀械管制條例第11條第4項之未經許可持有
      、寄藏可發射子彈具有殺傷力之各式槍砲罪，移至新法第
      8條第4項，除將舊法規定之「槍砲」修正為「槍枝」外，
      修正前之法定刑為1年以上7年以下有期徒刑，併科新臺幣
      700萬元以下罰金，修正後槍砲彈藥刀械管制條例第8條第
      4項之法定刑則為3年以上10年以下有期徒刑，併科新臺幣
      700萬元以下罰金，就被告未經許可持有改造手槍部分比
      較新舊法結果，以修正前之槍砲彈藥管制條例對被告較為
      有利，自應依修正後刑法第2條第1項前段之規定，適用修
      正前即90年11月14日修正公布之槍砲彈藥刀械管制條例第
      11條第4項規定處斷。
    (二)另修正前槍砲彈藥刀械管制條例第11條第4項、槍砲彈藥
      刀械管制條例第12條第4項法定刑併科罰金刑部分，依修
      正後之刑法第33條第5款：「主刑之種類如下：五、罰金
      ：新臺幣一千元以上，以百元計算之」之規定，所得科處
      之罰金最低為新臺幣1,000元；而依被告行為時之罰金罰
      鍰提高標準條例第1條前段提高倍數10倍、刑法第33條第5
      款規定之罰金最低額1元規定，所得科處之罰金最低為新
      臺幣30元，是新舊法比較結果，自以刑法修正施行前即行
      為時關於科處罰金刑之法律較有利於被告。
    (三)刑法第55條關於想像競合犯雖亦有修正，修正前刑法第55
      條規定：「一行為而觸犯數罪名，或犯一罪而其方法或其
      結果之行為犯他罪名者，從一重處斷」；修正後第55條則
      規定：「一行為而觸犯數罪名者，從一重處斷。但不得科
      以較輕罪名所定最輕本刑以下之刑」。亦即修正後，仍保
      留有關想像競合犯之規定，但在科刑上有所限制，然此科
      刑之限制僅係法理之明文化，非屬法律之變更，自無比較
      新舊法之問題（最高法院95年度第8次刑事庭會議決議意
      旨參照）。
    (四)復按關於累犯之規定，修正前刑法第47條規定「受有期徒
      刑之執行完畢，或受無期徒刑或有期徒刑一部之執行而赦
      免後，五年以內再犯有期徒刑以上之罪者，為累犯，加重
      本刑至二分之一」，而修正後之刑法第47條第1項則規定
      「受徒刑之執行完畢，或一部之執行而赦免後，五年以內
      故意再犯有期徒刑以上之罪者，為累犯，加重本刑至二分
      之一」，被告於本案係故意犯罪，無論適用新法或舊法，
      均應論以累犯，對被告並無有利或不利之情形，是無新舊
      法比較之問題（最高法院95年度第21次刑事庭會議決議參
      照）。
三、查本件被告乙○○未經許可，持有本件扣案可發射子彈具殺
    傷力改造手槍及土造子彈，是核其所為，係犯修正前槍砲彈
    藥刀械管制條例第11條第4項之未經許可持有改造手槍罪、
    槍砲彈藥刀械管制條例第12條第4項之持有子彈罪。被告以
    一行為同時持有改造手槍及土造子彈，觸犯數罪名，為想像
    競合犯，應依刑法第55條規定，論以較重之持有改造手槍罪
    。次查，被告前因過失傷害案件，經臺灣板橋地方法院於93
    年4月27日以93年度交簡字第186號判決，判處有期徒刑3月
    確定，於93年6月24日易科罰金執行完畢，有臺灣高等法院
    被告前案紀錄表在卷可參，其於有期徒刑執行完畢後，5年
    以內故意再犯本件有期徒刑以上之罪，為累犯，應依刑法第
    47 條第1項規定加重其刑。爰審酌被告素行，未經許可持有
    改造手槍及土造子彈之行為，嚴重危害社會治安，惟念其犯
    罪後坦承犯行，態度尚稱良好等一切情狀，量處如主文所示
    之刑。又被告行為後，刑法第42條第2項關於罰金易服勞役
    折算標準之規定，亦於94年1月7日修正，並於94年2月2日公
    布，自95年7月1日生效施行。本件被告於行為時，刑法第42
    條第2項前段規定：「易服勞役以一元以上三元以下折算一
    日。」；又被告行為時之易服勞役折算標準，業據修正前罰
    金罰鍰提高標準條例第2條前段規定，就其原定數額提高為
    100 倍折算1日，則本件被告行為時之易服勞役折算標準，
    應以銀元100元以上300元以下折算1日，即新臺幣300元以上
    900 元以下折算1日。惟95年7月1日修正公布施行之刑法第
    42條第3項前段規定：「易服勞役以新臺幣一千元、二千元
    或三千元折算一日。」，比較修正前後之罰金易服勞役折算
    標準，以修正後刑法之規定較有利於被告，故應依刑法第2
    條第1項後段規定，適用修正後之刑法第42條第3項前段規定
    ，就併科罰金部分諭知易服勞役之折算標準。再按「所謂不
    能割裂適用，係指與罪刑有關之本刑而言，不包括易刑處分
    ，事關刑罰執行之易刑處分仍應分別適用最有利於行為人之
    法律。易言之，倘所處之主刑同時有徒刑、拘役易科罰金、
    罰金易服勞役之情形時，關於易科罰金、易服勞役部分應分
    別為新舊法有利不利之比較，依刑法第2條第1項從舊從輕原
    則定其易刑之折算標準。」，最高法院96年度台非字第58號
    ，96台上字第2233號判決意旨參照。
四、末查扣案仿FN廠1910型半自動手槍已換裝土造金屬槍管而成
    之改造手槍1把（槍枝管制編號：0000000000號，含彈匣1個
    ）及具直徑約7.9mm金屬彈頭而具有殺傷力之土造子彈5顆，
    依槍砲彈藥刀械管制條例第4條第1項第1款、第2款及第5條
    規定，非經許可不得製造、販賣、運輸、轉讓、出租、出借
    、持有、寄藏或陳列，均屬違禁物，應依刑法第38條第1項
    第1款規定宣告沒收。至於鑑驗過程中取樣試射之土造子彈3
    顆，業因鑑定需要試射而失其違禁物之性質，且非違禁物，
    爰不予宣告沒收，附此敘明。
五、又本件被告於甲○審理中經通緝2次，而中華民國九十六年
    罪犯減刑條例第5條規定：「本條例施行前，經通緝而未於
    中華民國96年12月31日以前自動歸案接受偵查、審判或執行
    者，不得依本條例減刑」，然此係指於該條例施行前經通緝
    ，而未於96年12月31日前自動歸案者，不得依該條例減刑，
    如係於該條例施行前通緝，並於該條例施行前經緝獲到案者
    ，應不受該條規定不得減刑之限制（最高法院81年度臺非字
    第12號判決要旨參照）。查本件被告犯罪行為時間雖在96年
    4月24日之前，然被告業於96年6月12日經甲○第一次發佈通
    緝，而中華民國九十六年罪犯減刑條例係於96年7月16日施
    行，被告於96年8月16日即罪犯減刑條例施行後始經通緝而
    到案，有卷附甲○通緝書、基隆市警察局96年8月16日通緝
    （協尋）案件報告書各1紙可按（見甲○卷卷(二)第98頁、101
    頁），依前開說明，自無中華民國九十六年罪犯減刑條例之
    適用，併此敘明。
據上論斷，應依刑事訴訟法第299條第1項前段，修正前槍砲彈藥
刀械管制條例第11條第4項、槍砲彈藥刀械管制第12條第4項，刑
法第2條第1項、第11條前段、第55條、第47條第1項、第42條第3
項、第38條第1項第1款，判決如主文。
本案經檢察官蕭方舟到庭執行職務
中　　華　　民　　國　　96　　年　　12　　月　　31　　日
                刑事第十庭  審判長法　官   林春鈴
                                  法　官   林柏泓
                                  法　官   呂煜仁
上正本證明與原本無異。
如不服本判決，應於判決送達後10日內向甲○提出上訴狀 (應抄
附繕本)。
                                  書記官   陳泰寧
中　　華　　民　　國　　96　　年　　12　　月　　31　　日
附錄本案論罪科刑法條全文：
修正前槍砲彈藥刀械管制條例第11條
未經許可，製造、販賣或運輸第四條第一項第一款所稱其他可發
射金屬或子彈具有殺傷力之各式槍砲者，處五年以上有期徒刑，
併科新臺幣一千萬元以下罰金。
未經許可，轉讓、出租或出借前項所列槍砲者，處三年以上十年
以下有期徒刑，併科新臺幣七百萬元以下罰金。
意圖供自己或他人犯罪之用，而犯前二項之罪者，處無期徒刑或
七年以上有期徒刑，併科新臺幣一千萬元以下罰金。
未經許可，持有、寄藏或意圖販賣而陳列第一項所列槍砲者，處
一年以上七年以下有期徒刑，併科新臺幣七百萬元以下罰金。
第一項至第三項之未遂犯罰之。
槍砲彈藥刀械管制條例第12條
未經許可，製造、販賣或運輸子彈者，處一年以上七年以下有期
徒刑，併科新台幣五百萬元以下罰金。
未經許可，轉讓、出租或出借子彈者，處六月以上五年以下有期
徒刑，併科新台幣三百萬元以下罰金。
意圖供自己或他人犯罪之用，而犯前二項之罪者，處三年以上十
年以下有期徒刑，併科新台幣七百萬元以下罰金。
未經許可，持有、寄藏或意圖販賣而陳列子彈者，處五年以下有
期徒刑，併科新台幣三百萬元以下罰金。
第一項至第三項之未遂犯罰之。
